【裁判字號】    95,裁,272
【裁判日期】    950216
【裁判案由】    服務標章異議
【裁判全文】
最  高  行  政  法  院  裁  定
                                     95年度裁字第00272號
上  訴  人  大中國際聯合會計師事務所
代  表  人  甲○○
訴訟代理人  張榕枝
被 上訴 人  經濟部智慧財產局
代  表  人  蔡練生
參  加  人  大華證券股份有限公司
代  表  人  蕭子昂
訴訟代理人  陳長文律師
            蔡瑞森律師
上列當事人間因服務標章異議事件，上訴人對於中華民國93年8
月6日臺北高等行政法院92年度訴字第2245號判決，提起上訴。
本院裁定如下：
    主  文
上訴駁回。
上訴審訴訟費用由上訴人負擔。
    理  由
一、按對於高等行政法院判決上訴，非以其違背法令為理由，不
    得為之，行政訴訟法第242條定有明文。是對於高等行政法
    院判決上訴，若未具體說明原判決違背何項法令、不適用或
    如何適用不當之具體情事，即非主張原判決違背法令以為上
    訴理由，其上訴不應准許。
二、本件上訴人於民國（下同）90年11月16日以「Grand Cathay
    」服務標章，指定使用於商標法施行細則第49條所定商品及
    服務分類表第35類之辦理會計制度之設計修訂財務報告之查
    核簽證及稅務代理、稅務簽證等服務，向被上訴人申請註冊
    ，經被上訴人准列為審定第171831號服務標章（下稱系爭服
    務標章）。嗣參加人以該審定服務標章有違商標法第77條準
    用第37條第7款之規定，檢具註冊第79368號「GRAND CATHAY
    及圖」和註冊第154372號「GRAND CATHAY」之服務標章（下
    稱據以異議服務標章），對之提出異議。經被上訴人審查，
    於91年12月30日以中台異字第911745號服務標章異議審定書
    為系爭服務標章之審定應予撤銷之處分。上訴人不服，循序
    提起行政訴訟，經原審斟酌全辯論意旨及調查證據結果略以
    ：（一）系爭服務標章圖樣 (如附圖一)與據以異議服務標
    章（如附圖二、三）圖樣上之外文「GRAND CATHAY」相同，
    為相同商標。又參加人於77年間起首創使用「GRAND CATHAY
    」作為公司名稱特取部分及標章，並自83年起申請註冊該服
    務標章，迄今取得第78284號及第79368號與第154372號標章
    註冊，且參加人並已於中國大陸、美國、英國、德國和新加
    坡取得「GRAND CATHAY及圖」標章之註冊，而該外文「GRAN
    D CATHAY」係參加人首先使用於期貨業務、證券投資顧問、
    證券金融業務服務、證券集中保管業務等服務。另參加人自
    77年11月22日設立迄今，營業範圍及規模不斷擴充，目前有
    經紀、自營、承銷、股務代理法人、國際及新金融商品部門
    、經營各種證券及債券業務，為綜合性證券公司，並在全國
    各地設有分公司或分支據點，復自83起陸續轉投資設立大華
    期貨經紀股份有限公司、大華證券投資顧問股份有限公司、
    大華證券投資信託股份有限公司及開曼群島大華控股公司等
    子公司，於86年為投資大陸臺商提供金融證券之相關服務，
    並於香港設立大華證券 (香港)股份有限公司，又參加人並
    曾獲IFR ASIA(國際財物評論亞洲雜誌)評選為西元1998、19
    99及2000年臺灣地區年度最佳債券商及西元2001年最佳本國
    投資銀行，其聲譽屢獲國際及專業雜誌之肯定，堪認該據以
    異議標章所表彰之信譽及服務品質已廣為相關事業或消費者
    所普遍認知並臻著名。反觀上訴人之會計師事務所係於90年
    設立，可見「GRAND CATHAY」確係參加人創用作為公司名稱
    及商標在先。（二）參加人均係將「GRAND CATHAY」服務標
    章單獨使用或與大華證券併用，足見「GRAND CATHAY」服務
    標章與大華證券均為著名服務標章，另「Grand」及「Catha
    y」雖係字典上可查得之外文，惟「GRAND CATHAY」一詞並
    非字典上可查得之外文，除參加人與上訴人外，無人以相同
    外文申請註冊作為商標，可見「GRAND CATHAY」具有高度識
    別性，並非經多人使用而被沖淡之弱勢服務標章。（三）上
    訴人經營會計師事務所，從事業務包括上市上櫃公司財務報
    告之查核，輔導企業申請股票上市或上櫃及財務投資諮詢，
    而參加人所從事之證券商業務亦包括上市上櫃公司股務代理
    ，輔導企業申請股票上市上櫃及財務、金融、投資之評估諮
    詢顧問服務；由於雙方業務均屬財務金融方面業務，具有密
    切關聯性，上訴人使用相同商標表彰其所提供之服務，極易
    導致消費大眾誤認雙方具有關係，上開判斷係以一般消費者
    認知為判斷基準，並不以法規規定不得互相跨越，即否定其
    服務關聯性。是以上訴人以相同之外文「GRAND CATHAY」作
    為系爭服務標章圖樣申請註冊，並指定使用於與金融證券業
    務息息相關之辦理會計制度之設計修訂財務報告之查核簽證
    及稅務代理、稅務簽證等服務，客觀上難謂無使人對其營業
    服務之來源或提供者與參加人相聯想，再加上參加人「
    GRAND CATHAY」之著名性，系爭服務標章，顯有致公眾混淆
    誤認之虞等語，而駁回上訴人在原審之訴。
三、本件上訴意旨略謂：（一）參加人主要從事證券之承銷業務
    ，承銷公告為其重要之業務促銷及業績宣傳管道，惟參加人
    僅使用「大華證券」及圖樣標章，並未將「GRAND CATHAY」
    使用於國內報章雜誌之業務公告，且訪視參加人臺北地區營
    業處所，包括許昌街等8處之臨街牆面標識均只使用大華證
    券及圖標標識，亦未使用「GRAND CATHAY」，故據以異議服
    務標章非參加人在國內廣為宣傳使用之商標，應非國內之著
    名商標。（二）上訴人之系爭服務標章係用於商標法施行細
    則第35類別，而參加人之據以異議服務標章則用於商標法施
    行細則第36類別，兩者服務類別不同，自無商標法第77條準
    用第37條第7款造成公眾混淆誤認之虞。且上訴人執行會計
    師法規定之業務與參加人從事證券金融相關業務，均為特許
    業務，兩者從事之業務完全不同，在未經取得資格或特許無
    法跨入對方之業務，故兩者服務標章應無商標法第37條之適
    用情形。又上訴人只提供財務報表簽證及會計相關業務，並
    未提供輔導企業申請上市（櫃）承銷業務，與參加人之業務
    互不衝突。（三）國內註冊有「大華聯合會計師事務所」及
    「大華證券股份有限公司」並未造成國內公眾混淆誤認，何
    以英文之商標即會造成公眾混淆誤認，實不合理。且「Gran
    d」和「Cathay」係非常普通使用之英文，國內外許多知名
    企業均使用該兩字作為服務標章云云。經查上訴論旨，一再
    論述者均為關於系爭服務標章與據以異議服務標章間，並不
    符合異議審定時商標法第77條準用第37條第7款規定要件之
    事實，而對於原審判決究竟有何違背法令之事由，即其違背
    何項法令及其具體情事，並未具體指明，依首揭規定及說明
    ，難認其對於原判決如何違背法令已有具體指摘，故其上訴
    為不合法，應予駁回。
四、依行政訴訟法第249條第1項前段、第104條、民事訴訟法第
    95條、第78條，裁定如主文。
中    華    民    國    95    年    2     月    16    日
                  第五庭審判長法  官  高  啟  燦
                              法  官  蔡  進  田
                              法  官  黃  璽  君
                              法  官  廖  宏  明
                              法  官  楊  惠  欽
以  上  正  本  證  明  與  原  本  無  異
中    華    民    國    95    年    2     月    16    日
                              書記官  張  雅  琴


司法院資訊處製作；財團法人民間司法改革基金會備份。
